【裁判字號】    99,司家聲,120
【裁判日期】    980203
【裁判案由】    核定遺產管理人報酬
【裁判全文】
臺灣高雄地方法院民事裁定           99年度司家聲字第120號
聲  請  人  蘇志成律師即被繼承人甲○○之遺產管理人
上聲請人聲請核定遺產管理人報酬事件，本院裁定如下：
    主  文
聲請人任被繼承人甲○○（男，民國○○○年○月○○日生，身
分證統一編號：Ｚ000000000號，民國九十八年二月十
三日死亡）遺產管理人之報酬核定為新臺幣肆萬元。
程序費用新臺幣壹仟元由被繼承人甲○○之遺產負擔。
    理  由
一、本件聲請意旨略以：聲請人前經本院98年度司財管字第95號
    民事裁定選任為被繼承人甲○○之遺產管理人。嗣依本院98
    年度司家催字第324 號民事裁定為公示催告，並於民國98年
    9 月8 日刊登於台灣新生報。查被繼承人甲○○之遺產現由
    鈞院民事執行處98年度司執字第127739號強制執行拍賣中，
    鑑價為新臺幣（下同）1,584,689 元。茲因被繼承人之債權
    人業已聲請強制執行，又無親屬會議可資酌定本件報酬數額
    ，另聲請人管理本件遺產事宜已支出費用6,480 元及本件聲
    請費1,000 元，爰依民法第1183條及「代管無人承認繼承作
    業要點」第14點第3 項規定，以管理遺產報酬不得低於遺產
    現值百分之一為計算標準，暨參酌相關管理事務繁雜及現今
    律師承辦案件收費行情，狀請本院裁定本件遺產管理報酬為
    55,000 元等語。
二、按「遺產管理人，得請求報酬，其數額由親屬會議按其勞力
    及其與被繼承人之關係酌定之。」、「依本法之規定應開親
    屬會議時，由當事人、法定代理人或其他利害關係人召集之
    。」、「親屬會議不能召開或召開有困難時，依法應經親屬
    會議處理之事項，由有召集權人聲請法院處理之。」，民法
    第1183條、第1129條、第1132條第2 項前段分別定有明文。
三、經查：
  (一)本件被繼承人甲○○死亡後，其繼承人等均已拋棄繼承權，
    且未經親屬會議選定遺產管理人，經本院選任聲請人為被繼
    承人之遺產管理人乙節，有聲請人提出之本院98年度司財管
    字第95號民事裁定暨其確定證明書各1 份附卷可稽，堪信為
    真實。準此，聲請人顯難召開親屬會議酌定其管理遺產之報
    酬，是其本於利害關係人之地位，聲請本院酌定報酬，洵屬
    有據。
  (二)聲請人主張之前揭事實，除上述民事裁定外，另據其提出財
    政部高雄市國稅局財產歸屬資料清單、土地及建物登記謄本
    、被繼承人甲○○之遺產清冊、本院民事執行處99年1 月21
    日雄院高98司執英字第127739號通知、本院98年度司家催字
    第324 號民事裁定、台灣新生報刊登廣告證明單、規費收入
    收據、地政士辦理各項案件費用明細表、新生報分類廣告費
    收據各1 份為證，堪信為真實。本院審酌：被繼承人之遺產
    有土地及建物各1 筆、汽車三輛、投資一筆，其中土地及建
    物總值1,584,689 元，有上開遺產清冊、財政部高雄市國稅
    局財產歸屬資料清單及本院民事執行處99年1 月21日雄院高
    98司執英字第127739號通知附卷可參，其債權人中國信託商
    業銀行股份有限公司已向本院聲請強制執行，除此之外，即
    無其他債權人陳報債權、債務或遺贈；又聲請人業已公示催
    告、登報、查詢被繼承人財產等管理遺產行為，後續尚有通
    知債權人陳報債權及強制執行程序等其他事項須處理，聲請
    人處理上開事務及後續處理所需時間之久暫、耗費人力之程
    度及各債權人受償權利之保障等一切情狀，認本件遺產管理
    人之報酬以40,000元為適當，爰酌定如主文第1 項所示。
  (三)至聲請人擔任被繼承人甲○○遺產管理人所支出之代墊費用
    6,480 元及本件聲請費1,000 元乙節，因遺產管理人就遺產
    之管理，如為全體執行債權人之共同利益，而有費用支出者
    ，得準用強制執行法第29條第2 項後段規定，於執行法院制
    作分配表時，直接檢具相關費用明細，由執行法院列為執行
    必要費用而優先受償，無庸另行聲請確定費用額，是該部分
    不列於遺產管理人報酬之範圍，即無庸核給。又財政部訂頒
    「代管無人承認繼承遺產作業要點」第14點第3 項規定，管
    理遺產報酬不得依於遺產現值百分之一，僅供法院斟酌，尚
    非為據以論酬之依據，併此敘明。
四、末按依法應由關係人（包括聲請人、相對人及其他利害關係
    人）負擔費用者，法院裁定命關係人負擔時，應一併確定其
    數額，非訟事件法第24條第1 項所明定。經核本件聲請事件
    ，應徵之程序費用為1,000 元，依非訟事件法第157 條規定
    ，應由遺產負擔，爰併予確定如主文第2 項所示，附此敘明
    。
五、依非訟事件法第157 條、第24條第1 項，裁定如主文。
六、如對本裁定抗告，須於裁定送達後10日之不變期間內，向本
    院提出抗告狀，並繳納抗告費新臺幣1,000 元。
中    華    民    國    98    年    2     月    3     日
                  家事法庭  司法事務官  任士慧

司法院資訊處製作；財團法人民間司法改革基金會備份。
